【裁判字號】    95,上更(二),190
【裁判日期】    951031
【裁判案由】    毒品危害防制條例
【裁判全文】
臺灣高等法院臺中分院刑事判決     95年度上更(二)字第190號
上  訴  人  臺灣南投地方法院檢察署檢察官
被      告  丁○○
                    （現在國防部臺南監獄執行中）
指定辯護人  本院公設辯護人  丙○○
上列上訴人因被告違反毒品危害防制條例案件，不服臺灣南投地
方法院91年度訴字第360號中華民國91年10月30日第一審判決（
起訴案號：臺灣南投地方法院檢察署90年度偵字第2812號），提
起上訴，判決後經最高法院第二次發回更審，本院判決如下：
    主  文
原判決撤銷。
丁○○連續轉讓第一級毒品，處有期徒刑陸年；又連續轉讓第二
級毒品，處有期徒刑參年。應執行有期徒刑捌年。
    事  實
一、丁○○基於概括之犯意，自民國90年4月初某日起至同年6月
    底止，在其南投縣南投市○○路343之12號4樓處，將第一級
    毒品海洛因，以一同施用之方式；或以二人合資，由丁○○
    向他人購買後，再由丁○○將所購得之毒品海洛因，交付予
    廖文毅之方式，連續轉讓第一級毒品海洛予廖文毅施用多次
    。並另行起意，基於概括之犯意，於同上時間、地點，將第
    二級毒品安非他命，以一同施用之方式；或以二人合資，由
    丁○○向他人購買後，再由丁○○將所購得之毒品安非他命
    ，交付予廖文毅之方式，連續轉讓第二級毒品安非他命予廖
    文毅施用多次。
二、案經南投縣警察局南投分局報請臺灣南投地方法院檢察署檢
    察官偵查起訴。
    理  由
一、訊據被告丁○○矢口否認有轉讓第一級毒品海洛因及第二級
    毒品安非他命之犯行，辯稱：沒有轉讓毒品給廖文毅云云。
    惟查：
  (一)被告於本院更一審時，供稱：「（問：你跟廖文毅認識嗎？
    ）認識，交情普通，沒有糾紛或仇恨。（你90年間有和他有
    無常常聯繫？）還好啦、普通、也是有聯繫。（為了什麼事
    情聯繫？）我去找他或是找我看看彼此有沒有毒品，救急一
    下，他有他請我，我有我請他。也有一起合資去買。」等語
    （見本院上更(一)卷第97頁）、「沒有朋友住在我家裡，我的
    房間不讓人進去，他（指廖文毅）來就在客廳坐，他常常來
    找我，他毒癮發作來找我，我跟朋友拿毒品來與他共用，是
    免費。」等語（見本院上更(一)卷第133頁反面、134頁）。被
    告於本院更二審供稱：「當時我和廖文毅合買毒品回來一起
    吃，買第一級毒品。我們都是一起去買毒品，每次都是二個
    人一起去，因為錢多的話，數量比較多。」等語（見本院上
    更(二)卷第37頁）。
  (二)證人廖文毅歷次之證述如下：
    1.於90年7月1日警詢時供稱：我遭查獲之毒品海洛因、安非
      他命係向綽號「阿偉」年約30歲之男子所購買等語（見偵
      字第2344號影印卷第3頁）。
    2.於90年7月2日檢察官訊問時供稱：我是向綽號「阿偉」之
      人所購買毒品等語（見偵字第2344號影印卷第11頁反面）
      。
    3.於90年7月6日經警方借提查案時供稱 ：我於90年4月初至
      同年6月底，至南投縣南投市○○路343巷12號美滿天下大
      樓4樓，找阿華（經指證口卡係丁○○）購買毒品海洛因5
      、6次，我都是以行動電話聯絡阿華，每次都買新台幣（
      下同）2000元，安非他命也向阿華買3、4次，每次都買10
      00元，而我去找阿華時有看到「水果明」（經指證口卡係
      呂建明）在他家房內以海洛因滲入香菸內吸食過，我去買
      毒品時，有時是「水果明」從身上拿給我，有時是阿華拿
      給我，錢有時是阿華收，有時是「水果明」收等語（見偵
      字第2344號影印卷第25頁）。
    4.於90年7月6日檢察官訊問時供稱 ：我從4月開始施用時，
      就是向綽號阿華（丁○○）、綽號水果明（即呂建明）買
      毒品，我在丁○○他家（美滿天下四樓）或他家樓下向他
      買 ，呂建明賣我也在阿華家樓下，他們二人加起來賣我4
      至6次 ，每次買2000元至3000元等語（見偵字第2344號偵
      查卷第44頁）。
    5.於91年9月12日原審訊問時證稱 ：（法官問：毒品何來？
      ）因為丁○○有一個朋友住在他家，我毒品海洛因都是拜
      託丁○○向住在他家的那個朋友買的，我沒有看過這個朋
      友，也不知道他叫什麼名字，我只知道丁○○有在施用毒
      品，我不知道他是不是有在賣毒品。警訊時是因為警察說
      如果我講出跟誰買的就會判比較輕，所以我才說我曾經向
      被告、水果明、阿偉拿過毒品，我在警訊時講說向丁○○
      買毒品，意思是說拜託丁○○幫我去買毒品，可能警察沒
      有瞭解到我真正的意思。（法官問：對你偵訊筆錄意見？
      〔提示〕）我拜託丁○○買毒品，我都在丁○○家樓下等
      丁○○拿毒品給我，我再交錢給丁○○，因為丁○○告訴
      我，他家有住了一位朋友的身上有海洛因，但是缺錢用，
      如果需要，可以向他朋友買海洛因，我才拜託丁○○幫我
      買等語（見原審卷第124、125頁）。
    6.於95年3月7日本院更一審時證稱：（法官問：之前筆錄為
      何前後矛盾？）我只有說我在那裡吸毒，沒有說是向誰買
      毒品，我是向阿偉買，警員是問我是否認識被告，我說認
      識。警員借提出去，警員問我去美滿天下做何事，我說來
      找朋友，事實上我沒有跟被告買。（法官問：是否認識水
      果明？）有聽過名字，但不認識。（法官問：是否去過被
      告家裡？）有去過，被告與他的父母親住，我不知道是否
      有其他人住在那裡。（法官問：你在原審是否證述被告有
      一個朋友住他家，你的海洛因都是向被告的朋友買？）我
      去他家裡吸食毒品，我不太清楚是否有這樣講，應該有這
      樣講。（法官問：你前述所說被告的朋友，是否指水果明
      ？）不知道，我有聽被告這樣講，但是沒有看過那個人。
      （審判長問：你在檢察官90年7月6日偵查中是否說被告就
      是阿華，水果明就是呂建明？）我沒有見過這個人，我沒
      有這樣講，我有去那裡吸食，但是沒有拿毒品。（檢察官
      問：你在南投地院為何說你是跟被告住在一起沒有見過也
      不知其姓名的人買毒品？是否被告拿毒品給你？）是等語
      （見本院上更(一)卷第132、133頁）。
  (三)證人廖文毅之上開證述，對於其係直接向被告購買毒品或經
    由被告間接向綽號「水果明」者購買毒品，前後所供雖不一
    致（詳如後述）。但對第一、二級毒品確實來自被告，且係
    以其所有之0000000000號行動電話，與被告之0000000000號
    行動電話為聯絡工具，其基本事實之陳述，則屬一致。又自
    90年5月1日起至同年6月7日止，廖文毅之0000000000號行動
    電話，與被告之0000000000號行動電話，確曾通話達一百次
    ，有通聯紀錄在卷可查（見偵字第2812號卷第45頁、第59
    至60頁）。被告於本院更一審亦承認：「我去找他（指廖文
    毅）或是（他來）找我，看看彼此有沒有毒品，救急一下，
    他有他請我，我有我請他，也有一起合資去買。‥‥他常常
    來找我，他毒癮發作來找我，我跟朋友拿毒品來與他共用，
    是免費」（見本院上審更(一)卷第97頁、第133頁背面 ）。被
    告雖稱「一起合資去買」，然以廖文毅於原審之證述，廖文
    毅之毒品都是拜託丁○○向住在他家的那個朋友買的，廖文
    毅沒有看過這個朋友，也不知道他叫什麼名字，廖文毅拜託
    丁○○買毒品，廖文毅都在丁○○家樓下等丁○○拿毒品給
    廖文毅，廖文毅再交錢給丁○○，因為丁○○告訴廖文毅，
    他家有住了一位朋友的身上有海洛因，但是缺錢用，如果需
    要，可以向他朋友買海洛因，廖文毅才拜託丁○○幫忙買等
    情。由被告係替廖文毅向他人購買毒品後，再轉交予廖文毅
    ，雖無法證明被告是否係基於營利之意圖或有無因而獲利之
    情形，惟仍屬「轉讓」無疑。又由被告所稱廖文毅於毒癮發
    作時，前來被告住處，由被告提供毒品，讓廖文毅免費施用
    之情形，亦屬「轉讓」之行為。
  (四)又本院依據卷附之被告電話通聯紀錄，查詢相關電話號碼之
    使用人，再查詢前科資料結果，以現有之10個曾與被告通聯
    之電話號碼中，即已查得庚○○、己○○、乙○○、廖顯郎
    、戊○○五人有毒品案件之前科，有台灣大哥大股份有限公
    司、和信電訊股份有限公司中華電信股份有限公司台灣中區
    電信分公司台中營運處函暨使用人資料、臺灣高等法院被告
    前案紀錄表附卷可稽，雖因檢警機關在案發之初未能深入查
    證，而坐失破案之良機。而證人庚○○、乙○○、己○○、
    戊○○於本院審理中之證述，亦分別否認有向被告購買毒品
    之情事，惟以被告與其他有毒品前科之人，尚且有電話通聯
    之情形，益可佐證被告與廖文毅間，確有轉讓毒品之事實。
    再參以卷附之扣押物品目錄表，被告之住處被查扣安非他命
    吸食器，另證人廖文毅亦自承其被查獲海洛因及安非他命，
    足認被告及廖文毅均有施用第一級毒品海洛因及第二級毒品
    安非他命之情形，因此被告及證人廖文毅所指轉讓之毒品，
    應有第一級毒品海洛因、第二級毒品安非他命二種，自可認
    定。
三、本件公訴意旨認被告丁○○涉有販賣第一、二級毒品之罪嫌
    ，無非係以證人廖文毅、李勝錄於警詢、偵查中之證述，且
    經調閱證人廖文毅所有之0000000000號行動電話，其自90年
    5月1日起至同年6月7日止，計與被告所有之0000000000號行
    動電話通話聯繫多達100次，有通聯紀錄及統計表各1份附卷
    足佐，為其論罪之依據。惟訊之被告堅決否認有何販賣第一
    、二級毒品之犯行，辯稱：我只有施用毒品，並沒有販賣毒
    品，我與廖文毅是朋友，他曾拿毒品請我，我經常與他連絡
    是很正常的事，不能說我們常常有電話連絡，就說我有賣毒
    品給他；而我與李勝錄處的不好，他所言不實等語。經查：
  (一)證人廖文毅歷次之證述如前，不再贅述。
  (二)證人李勝錄歷次之證述如下：
    1.於90年7月20日警詢時供稱 ：我只曾與簡瑩忠向丁○○購
      買過毒品，我是經簡瑩忠介紹才認識丁○○的，我與簡瑩
      忠三、四個月前開始向丁○○購買過毒品，我與簡瑩忠都
      是向丁○○購買海洛因毒品，我與簡瑩忠都是直接到丁○
      ○位於南投市省立醫院前一幢大樓四樓內交易，每次交易
      約1000元2000元，共向丁○○購買5、6次毒品。我知道尚
      有簡怡琴向丁○○購買毒品等語（見偵字第2812號偵查卷
      第27頁反面、28頁）。
    2.於91年6月20日原審訊問時證稱 ：（法官問：向何人買毒
      品？）我曾經向丁○○買過海洛因，沒有買過安非他命，
      平常我要買毒品我都打被告手機的號碼，我從朋友簡瑩忠
      那邊知道丁○○有在賣毒品，被告手機號碼我也是從簡瑩
      忠那邊知道的，我打電話給被告約在省立醫院斜對面的大
      樓4樓即丁○○的住處交易 ，有時候被告下樓，有時候我
      上樓，向被告丁○○買過海洛因很多次，實際幾次我忘記
      了，大約至少5、6次左右，每次1000元到3000元不等，一
      開始我與簡瑩忠各出一半的錢一起購買，後來我就自己獨
      自出資購買等語（見原審卷第58、59頁）。
    3.於91年7月25日原審訊問時證稱 ：（被告問：我有賣毒品
      給你嗎？在哪裡？）有，我都打阿華（即當庭的丁○○）
      手機的號碼 ，約在省立醫院對面大樓4樓丁○○住處買海
      洛因很多次，至少5、6次左右，每次1000元到3000元不等
      等語（見原審卷第89頁）。
    4.於91年9月26日原審調查時與證人簡瑩忠當庭對質後 ，證
      稱：（法官：對簡瑩忠本院筆錄有何意見？）簡瑩忠沒有
      給我阿華的電話號碼，我之前記錯了，阿華的電話我是向
      其他朋友要來的，我是跟其他人一起共同出錢向阿華買毒
      品，阿華就是丁○○，我從來沒有與簡瑩忠一起共同出錢
      向阿華買過海洛因或安非他命。（法官問：販賣毒品的人
      究竟是誰？）我都是打電話給丁○○，但是到丁○○家賣
      我毒品的人都是水果明，不是丁○○自己在賣等語（見原
      審卷第152、153頁）。
    5.於95年3月7日本院更一審審理時證稱：（受命法官問：對
      你在警詢筆錄、南投地方法院筆錄前後不一，有何意見？
      ）在警察局，我認錯人，賣我的人叫阿華，被告也叫阿華
      ，我在南投地院因我吸用毒品，不清楚，水果明是誰，我
      也不知道，事實上我也沒有向水果明買毒品，我只有向阿
      華的人買毒品，我不認識水果明。（受命法官問：是否認
      識呂建明？）不認識。（受命法官問：是否到過被告的家
      裡？）我有去美滿天下的樓下拿，但不是這個被告，我有
      看過被告，但是與他沒有什麼交情。（審判長問：簡瑩忠
      在原審調查中證稱認識你及被告？）他說的阿華，不是被
      告。我說的阿華30幾歲。我當時有吸食毒品，迷迷糊糊，
      認錯人等語（見本院上更(一)卷第131頁）。
  (三)由證人廖文毅歷次證述觀之，其前後證述並不一致，分述如
    下：
    1.於警詢、檢察官訊問初始及本院更一審時均證稱係向綽號
      「阿偉」之人購買毒品海洛因及安非他命；但於警方借提
      查案及同日檢察官訊問時則均證稱係向被告及綽號「水果
      明」之人購買毒品；另於原審時證稱係拜託被告向不詳姓
      名住於被告住處之人購買毒品。
    2.於警方借提查案時證稱係至被告「住處」購買毒品海洛因
      5、6次，每次都買2000元、購買安非他命3、4次，每次都
      買1000元；於同日檢察官訊問時供稱係在被告「住處」或
      其「住處樓下」購買毒品，共購買毒品4至6次，每次買20
      00元至3000元。
    3.於警方借提查案時證稱在被告住處見過「水果明」（即呂
      建明），或由「水果明」或由被告交付毒品及收取金錢；
      於原審時證稱未見過賣毒品之人，都是拜託被告接洽，都
      由被告交付毒品及收取金錢。是從證人廖文毅上述所言關
      於其購買毒品之對象、地點、次數、價格等攸關被告是否
      販毒等情，竟有明顯不符之處，已甚可疑。則其指述被告
      販毒部分，即有瑕疵，在無其他補強證據足資證明之下，
      自難遽採。又查本件係因證人廖文毅於90年7月 1日下午5
      時30分許，為警查獲其在南投縣南投市○○里○○○路與
      府南二街口，與案外人劉士豪從事毒品交易一案（即臺灣
      南投地方法院檢察署90年度偵字第2344號），嗣經警方於
      90年7月6日借提廖文毅後。始指證被告涉犯上揭販賣第一
      、二級毒品罪嫌。苟證人廖文毅確有向被告購買毒品後，
      再轉賣給劉士豪，自應於警局初訊時，即供出毒品來源以
      邀減刑之寬典，當無遲至為警查獲5日後 ，始供出上情之
      理，實與常情有違。另證人廖文毅既因涉有販賣毒品罪嫌
      為警查獲，則其或係因無法提供綽號「阿偉」者之年籍供
      警追查，乃轉而指稱係向年籍明確之被告購買毒品，企求
      因供出毒品來源而得以減輕其刑，不無可能。況證人廖文
      毅嗣亦確有因供出向被告購買毒品而就其連續販賣第一級
      毒品之犯行獲得減刑確定，有廖文毅之臺灣高等法院被告
      前案紀錄表及本院92年度上訴字第1115號刑事判決附卷可
      稽（見本院更一審卷第42頁、第138至145頁）。是證人廖
      文毅所為對被告不利之供述，既屬有利於己而與被告利害
      關係相反，即難僅憑其片面之詞，即認定被告有販賣毒品
      海洛因及安非他命之犯行。
  (四)由證人李勝錄上述歷次證述觀之，其前後證述亦不一致，分
    述如下：
    1.於警詢及原審第一、二次訊問時，證稱向被告購買毒品海
      洛因；嗣於原審第三次訊問時，證稱係向綽號「水果明」
      之人購買毒品；另於本院更一審審理時，證稱係綽號「阿
      華」之人購買毒品，但該「阿華」並非被告。
    2.於警詢及原審第一次訊問時，證稱曾與簡瑩忠合資向被告
      購買毒品；嗣於原審第三次訊問時，證稱從未與簡瑩忠向
      被告購買毒品，係與其他人合資向綽號「水果明」之人購
      買毒品。
    3.於警詢時證稱每次向被告購毒之金額為1000元至2000元；
      嗣於原審第一、二次訊問時，證稱每次向被告購毒之金額
      為1000元至3000元不等。是從證人李勝錄上述所言關於其
      購買毒品之對象、價格及係與何人合資購毒等情，亦有明
      顯不符之處，則其指述被告販毒部分，非無瑕疵。又證人
      簡瑩忠於原審91年9月12日訊問時證稱 ：我是向綽號「阿
      明」之人購買毒品，沒有人跟我打聽過哪裡有毒品的來源
      ，我也沒有介紹別人給他電話去跟電話使用人購買毒品。
      買毒品我都是自己一個人去買或是跟綽號「阿忠」的人一
      起合買。我認識的「阿錄仔」（即李勝錄）與「阿華」（
      即被告）他們原本就認識，我沒有將「阿華」的手機號碼
      給「阿錄仔」，我不知道「阿華」（即被告）有沒有在賣
      毒品等語（見原審卷第125、126頁）；而證人簡怡琴於原
      審91年7月25日訊問時證稱 ：我沒有向丁○○買過毒品，
      我與丁○○不熟，丁○○透過我弟弟問我能不能找到賣海
      洛因的人，因為他毒癮發作，我也是毒癮要發了，想找毒
      品海洛因來施用等語（見原審卷第91、92頁）。是證人李
      勝錄於警詢及原審訊問時，所證稱曾與簡瑩忠合資向被告
      購毒，及簡怡琴亦有向被告購毒云云，亦與事實不符，自
      難採為被告有販賣毒品之論據。
  (五)由上可知，證人廖文毅於偵查中雖供稱：向被告購買毒品，
    毒品有時由被告交付，有時由綽號「水果明」之人交付；其
    於原審訊問時，否認向被告購買毒品，但改稱：係經由被告
    向與被告同住之友人購買毒品等情；證人李勝錄於警詢及原
    審第一、二次訊問時，所為不利於被告之證述，均為被告所
    否認。該二證人各次之證言，前後反覆不一，且有諸多瑕疵
    之處，復又未查獲與被告販賣有關之其他佐證物品，則其二
    人所為不利於被告之證言，自難採為認定被告販毒犯行之依
    據。
五、綜上所述，公訴人所舉之證據，均不足證明被告確有販賣第
    一級毒品海洛因及第二級毒品安非他命之犯行。本院依現有
    之證據，僅足認定被告有轉讓第一級毒品海洛因、第二級毒
    品安非他命之行為。被告所為否認轉讓毒品之辯解，自不足
    採，本件轉讓毒品之事證明確，轉讓毒品之犯行堪以認定。
六、按刑法於民國94年2月2日經總統令修正公布，於95年7月1日
    施行，被告行為後法律有變更，依修正後刑法第2條第1項前
    段規定，應適用行為時之法律。次按毒品危害防制條例於民
    國92年7月9日經總統令修正公布，自93年1月9日施行。惟該
    條例第8條關於轉讓第一級毒品 、轉讓第二級毒品部分，犯
    罪構成要件及法定刑均未變更，自無比較輕重之問題，應依
    行為時即修正前之毒品危害防制條例規定處斷，應予敘明。
    核被告所為，係犯修正前毒品危害防制條例第8條第1項之轉
    讓第一級毒品、第2項之轉讓第二級毒品之罪 。被告持有第
    一級毒品、第二級毒品之行為，分別為轉讓之高度行為所吸
    收，均不另論罪。公訴意旨認被告係犯毒品危害防制條例第
    4 條第1項、第2項之販賣第一級、第二級毒品罪，尚有未洽
    ，惟社會事實相同，起訴法條應予變更。被告多次轉讓毒品
    犯行，均時間緊接，犯罪手法及構成要件均相同，顯均係基
    於概括犯意反覆為之，應分別依連續犯之規定論以一罪，並
    均加重其刑。被告所犯上開二罪，犯意各別，行為互殊，應
    予分論併罰。原審未予詳查，遽為被告無罪之諭知，自有未
    合，既經檢察官上訴，應予撤銷改判。爰審酌被告犯罪之動
    機、目的、手段、犯罪所生之危害、犯罪後之態度等一切情
    狀，量處如主文第二項所示之刑，並定其應執行之刑。又本
    院係依修正前毒品危害防制條例第8條之規定 ，予以論罪科
    刑，自無從審酌修正後毒品危害防制條例第8條之規定 ，關
    於轉讓之數量有無達到一定標準，是否予以加重其刑之餘地
    ，附此敘明。
據上論結，應依刑事訴訟法第369條第1項前段、第364條、第299
條第1項前段、第300條，修正前毒品危害防制條例第8條第1項、
第2項，修正後刑法第2條第1項前段 ，修正前刑法第11條前段、
第56條、第51條第5款，判決如主文。
本案經檢察官甲○到庭執行職務。
中    華    民    國    95    年    10  月    31      日
          刑事第十一庭  審判長法  官  陳  朱  貴
                              法  官  胡  文  傑
                              法  官  郭  同  奇
上列正本證明與原本無異。
如不服本判決應於收受送達後十日內向本院提出上訴書狀，其未
敘述上訴之理由者並得於提起上訴後十日內向本院補提理由書（
均須按他造當事人之人數附繕本）。
                              書記官  康  孝  慈
中    華    民    國    95    年    11  月    2       日
附錄論罪科刑法條
92年7月9日修正前毒品危害防制條例第8條
轉讓第一級毒品者，處1年以上7年以下有期徒刑，得併科新臺幣
1百萬元以下罰金。
轉讓第二級毒品者，處6月以上5年以下有期徒刑，得併科新臺幣
70萬元以下罰金。
轉讓第三級毒品者 ，處3年以下有期徒刑，得併科新臺幣30萬元
以下罰金。
前三項之未遂犯罰之。
                                                      Ａ


司法院資訊處製作；財團法人民間司法改革基金會備份。
